臺灣高等法院高雄分院刑事裁定　　　　　　96年度抗字第53號
抗　告　人　甲○○
　　　　　　　　　　美國
　　　　　　　　　　在臺住址：.
上列抗告人因聲請提審案件，不服臺灣高雄地方法院中華民國
96年1月26日裁定（96年度提字第1號），提起抗告，本院裁定
如下：
    主  文
抗告駁回。
    理  由
一、抗告意旨略以：抗告人甲○○前於民國（以下同）95年2 月
    25日入境高雄小港國際機場時，在高雄國際航空站遭受非法
    逮捕拘禁，因抗告人甲○○是合法入境，也未犯罪，卻遭受
    逮捕，依憲法第8 條規定，受逮捕拘禁人可要求法院向逮捕
    拘禁機關提審，以審核逮捕拘禁是否合法，此是基本人權，
    抗告人甲○○向台灣高雄地方法院聲請提審，不意遭駁回，
    為此提起抗告等語。
二、按「人民因犯罪嫌疑被逮捕拘禁時，其逮捕拘禁機關應將逮
    捕拘禁原因，以書面告知本人及其本人指定之親友，並至遲
    於24小時內移送該管法院審問。本人或他人亦得聲請該管法
    院，於24小時內向逮捕之機關提審。法院對於前項聲請，不
    得拒絕，並不得先令逮捕拘禁之機關查覆。逮捕拘禁之機關
    ，對於法院之提審，不得拒絕或遲延。」，憲法第8 條第2
    項、第3 項定有明文。又「人民被法院以外之任何機關逮捕
    拘禁時，其本人或他人得向逮捕拘禁地之地方法院聲請提審
    。」、「法院接受聲請書狀，依法律之規定，認為無理由者
    ，應於24小時內以裁定駁回之。」；「法院對於提審之聲請
    ，認為有理由者，應於24小時內向逮捕拘禁機關發提審票，
    並即通知逮捕拘禁機關之直接上級機關。」、「執行逮捕拘
    禁之機關，接到提審票後，應於24小時內將被逮捕拘禁人解
    交；如在接到提審票前已將被逮捕拘禁人移送他機關者，除
    即聲復外，應即將該提審票轉送受移送之機關，由該機關於
    24小時內逕行解交，如法院自行移提，應立即交出。」、「
    法院訊問被逮捕拘禁人後，認為不應逮捕拘禁者，應即釋放
    ；認為有犯罪嫌疑者，應移付檢察官偵查」，提審法第1 條
    、第4 條第1 項、第5 條、第7 條第1 項及第8 條分別定有
    明文。由此可知，人民因犯罪嫌疑被法院以外之任何機關逮
    捕拘禁時，其本人或他人固得向逮捕拘禁地之地方法院聲請
    提審，惟應以聲請提審時，該聲請法院提審之對象係在受遭
    逮捕拘禁之狀態下為前提，苟如未遭逮捕拘禁，或於聲請時
    其受逮捕拘禁之狀態已不復存在，則其所為提審之聲請即難
    謂適法，蓋法院若認聲請有理由時，即須於24小時內製發提
    審票向逮捕拘禁機關為提審，而執行逮捕拘禁之原機關或其
    他受移送之機關於接受提審票後，亦應於24小時內將被逮捕
    拘禁人逕行解交法院，法院並於提審並訊問被逮捕拘禁人後
    ，視其是否有犯罪嫌疑，而分別予以釋放或移付檢察官偵查
    ，是若聲請提審之對象已非在受逮捕拘禁之狀態，法院自無
    從提審，其所為之提審之聲請與提審法相關規定之要件未合
    ，亦顯無實益。
三、經查：抗告人甲○○固以其於95年2 月25日入境高雄小港國
    際機場時，在該高雄國際航空站（即高雄小港國際機場）受
    非法逮捕拘禁為由提出本件提審之聲請。惟查抗告人甲○○
    目前係人在日本，本件聲請係其以電子郵件經由網際網路之
    方式所送出，其所據以聲請所述受逮捕拘禁之事實，係以前
    於95年2 月25日自高雄國際航空站入境時，受非法逮捕拘禁
    為由所為之提審聲請等情，已由原審依職權向抗告人甲○○
    居住臺灣之配偶陳姵璇查詢確認得知，有原審法院96年1 月
    26日下午2 時50分、下午6 時之公務電話紀錄及入出境資訊
    連結作業查詢單各1 紙，及聲請狀所附之入境登記表、登機
    證、護照內頁等影本在卷可稽，是抗告人甲○○現既未在臺
    灣而在日本，其現亦非處於受逮捕拘禁之狀態，自無從向逮
    捕拘禁之機提審，抗告人甲○○聲請提審自與提審法相關規
    定之要件不符（無人可提），其聲請於法未合，且無實益及
    亦無必要，其抗告為無理由，應予以駁回。
四、據上論結，應依刑事訴訟法第412 條，裁定如主文。
中　　華　　民　　國　　96　　年　　2 　　月　　16　　日
            刑事第六庭  審判長法  官  王憲義
                              法  官  李璧君
                              法  官  張盛喜
以上正本證明與原本無異。
不得再抗告。
中　　華　　民　　國　　96　　年　　2 　　月　　27　　日
                              書記官  林明威
